【裁判字號】    97,抗,590
【裁判日期】    970613
【裁判案由】    聲請定其應執行刑
【裁判全文】
臺灣高等法院刑事裁定                   97年度抗字第590號
抗  告  人
即  受刑人  甲○○
上列受刑人因檢察官聲請定其應執行之刑案件，不服臺灣桃園地
方法院中華民國九十七年四月二十四日裁定（九十七年度聲字第
一０二二號），提起抗告，本院裁定如下：
    主  文
抗告駁回。
    理  由
一、原裁定意旨略謂：受刑人甲○○因犯如附表所示之施用毒品
    等三罪，前經法院先後判決及減刑如附表所示，並分別確定
    在案。茲檢察官聲請定其應執行之刑，本院審核認聲請為正
    當，應定其應執行刑為有期徒刑八月等語。
二、抗告意旨略以：受刑人受判決如附表所示之三罪，原係均得
    易科罰金之罪，詎定應執行刑後反而不得易科罰金，顯有不
    公，應依刑法第二條第一項前段之規定准予易科罰金，況受
    刑人與母親同住，為盡人子孝道俾便照顧母親，實有易科罰
    金之必要，為此提起抗告，請求撤銷原裁定云云。
三、按刑法業於民國九十四年二月二日修正公布，並於九十五年
    七月一日施行，修正後刑法第二條第一項固規定：「行為後
    法律有變更者，適用行為時之法律；但行為後之法律有利於
    行為人者，適用最有利於行為人之法律」，然本件受刑人所
    受判決如附表所示之三罪，其犯罪日期在九十六年二月二十
    七日至同年三月二十八日之間，均在此次刑法修正施行之後
    ，應逕行適用修正後刑法之相關規定，並無依刑法第二條第
    一項「從舊從輕原則」比較新、舊刑法適用之問題，核先敘
    明。次按，裁判確定前犯數罪者，併合處罰之；數罪併罰，
    有二裁判以上者，依第五十一條之規定，定其應執行之刑，
    刑法第五十條、第五十三條分別定有明文。又犯最重本刑為
    五年以下有期徒刑以下之刑之罪，而受六個月以下有期徒刑
    或拘役之宣告者，得以新臺幣一千元、二千元或三千元折算
    一日，易科罰金。但確因不執行所宣告之刑，難收矯正之效
    ，或難以維持法秩序者，不在此限。前項規定於數罪併罰，
    其應執行之刑未逾六月者，亦適用之；刑法第四十一條亦有
    明定。是依修正後刑法第四十一條第二項之反面解釋，數罪
    併罰其應執行之刑逾六月者，不適用該條第一項易科罰金之
    規定。
四、本件受刑人甲○○所犯如附表所示之施用毒品等三罪，雖均
    係最輕本刑五年以下有期徒刑之案件，且均受六月以下有期
    徒刑之宣告，就各罪而論本得易科罰金，但此三罪最初裁判
    確定日係「九十六年十一月五日」，而犯罪時間係在「九十
    六年二月二十七日至同年三月二十八日」間，屬裁判確定前
    所犯之數罪，依刑法第五十條、第五十三條規定，應合併定
    其應執行之刑。而本件所定應執行刑既逾有期徒刑六月，依
    刑法第四十一條第二項反面解釋即不得再予易科罰金，事屬
    當然，原裁定未予諭知並無違誤之處。受刑人執應依刑法第
    二條第一項前段適用修正前刑法第四十一條規定准予易科罰
    金及其家庭因素等事由提起抗告，指摘原裁定不當云云。惟
    刑法第四十一條之規定，在本件受刑人犯罪前之九十五年七
    月一日即已修正公布施行，業如前述，並無再適用修正前舊
    法之餘地，且受刑人家庭情況如何，屬宣告易科罰金後應否
    執行之範圍，非法院裁判時應否宣告易科罰金之裁量依據。
    是受刑人提起抗告，請求就如附表所示三罪應執行刑逾六個
    月以上之有期徒刑准予易科罰金，依上開說明並無理由，應
    駁回之。
據上論斷，依刑事訴訟法第四百十二條裁定如主文。
中    華    民    國    97    年    6     月    13    日
                  刑事第四庭  審判長法  官  沈宜生
                                    法  官  陳國文
                                    法  官  鄭水銓
以上正本證明與原本無異。
本裁定不得再抗告。
                                    書記官  劉貞達
中    華    民    國    97    年    6     月    13    日
受刑人甲○○定應執行之刑案件一覽表：
┌────────┬────────┬────────┬────────┐
│編          號  │       一       │       二       │       三       │
├────────┼────────┼────────┼────────┤
│罪          名  │施用第二級毒品  │施用第一級毒品  │施用第二級毒品  │
├────────┼────────┼────────┼────────┤
│宣    告    刑  │有期徒刑五月，減│有期徒刑七月，減│有期徒刑六月，減│
│                │為有期徒刑二月又│為有期徒刑三月又│為有期徒刑三月  │
│及    減    刑  │十五日          │十五日          │                │
├────────┼────────┼────────┼────────┤
│                │九十六年二月二十│九十六年三月二十│九十六年三月二十│
│犯  罪  日  期  │七日至九十六年三│八日            │八日            │
│                │月二日          │                │                │
├────────┼────────┼────────┼────────┤
│偵查(自訴)機關  │桃園地檢署九十六│桃園地檢署九十六│桃園地檢署九十六│
│                │年度毒偵字第一四│年度毒偵字第一七│年度毒偵字第一七│
│年  度  案  號  │六四號          │九三號          │九三號          │
├───┬────┼────────┼────────┼────────┤
│      │法    院│臺灣桃園地方法院│臺灣桃園地方法院│臺灣桃園地方法院│
│      ├────┼────────┼────────┼────────┤
│最  後│案    號│九十六年度審簡字│九十六年度審訴字│九十六年度審訴字│
│事實審│        │第三四號        │第三六九號      │第三六九號      │
│      ├────┼────────┼────────┼────────┤
│      │判決日期│九十六年九月二十│九十六年十一月二│九十六年十一月二│
│      │        │九日            │十日            │十日            │
├───┼────┼────────┼────────┼────────┤
│      │法    院│臺灣桃園地方法院│臺灣桃園地方法院│臺灣桃園地方法院│
│      ├────┼────────┼────────┼────────┤
│確  定│案    號│九十六年度審簡字│九十六年度審訴字│九十六年度審訴字│
│判  決│        │第三四號        │第三六九號      │第三六九號      │
│      ├────┼────────┼────────┼────────┤
│      │判    決│九十六年十一月五│九十六年十二月十│九十六年十二月十│
│      │確定日期│日              │七日            │七日            │
├───┴────┼────────┼────────┼────────┤
│備            註│                │                │                │
└────────┴────────┴────────┴────────┘


司法院資訊處製作；財團法人民間司法改革基金會備份。
